臺灣高等法院臺中分院刑事判決　　　　96年度上訴字第1219號
上　訴　人
即　被　告　乙○○
上列上訴人因毒品危害防制條例案件，不服臺灣彰化地方法院95
年度訴字第2108號中華民國96年 3月22日第一審判決（起訴案號
：臺灣彰化地方法院檢察署95年度毒偵字第4910號），提起上訴
，本院判決如下：
    主  文
上訴駁回。
    犯罪事實及理由
一、本案經本院審理結果，認第一審判決認事用法及量刑均無不
    當，應予維持，並引用第一審判決書記載之事實、證據及理
    由（如附件）。
二、上訴人即被告乙○○（以下簡稱被告）上訴意旨略謂：被告
    尚有其他施用第一級毒品犯行，希望能合併審判等語。經查
    被告被訴施用第一級毒品海洛因之犯行，已據其自白在卷，
    並有卷附詮昕科技股份有限公司出具之尿液檢驗報告各一紙
    可稽，且扣案之海洛因 1包，並經法務部調查局鑑驗屬實在
    卷，有該局95年12月 5日調科壹字第09523043150號鑑定書1
    紙可憑，足徵被告自白與事實相符，則原審認被告犯行事證
    明確，論以毒品危害防制條例第10條第 1項施用第一級毒品
    罪，並適用刑法第47條第 1項累犯之規定，加重其刑，認事
    用法核無違誤。又審酌被告於91年間，因施用毒品案件，經
    原審以91年度毒聲字第2837號裁定移送觀察、勒戒後，認無
    繼續施用毒品之傾向，於92年 2月10日執行完畢釋放。其後
    於93年間曾因違反毒品危害防制條例案件，經原審員林簡易
    庭以93年度員簡字第522號判處有期徒刑3月確定；復於94年
    間，因違反毒品危害防制條例案件，經本院以94年度上訴字
    第 908號判處有期徒刑10月確定，已執行完畢等情，有臺灣
    高等法院被告前案紀錄表在卷可按。而施用毒品除戕害自身
    健康外，並衍生對家庭、社會不利之後果，是以原審審酌被
    告之素行，並其犯罪之動機、目的、品行、智識程度、所生
    危害，暨犯後之態度尚佳等一切情狀，量處有期徒刑 8月，
    尚稱妥適，並無罪刑不相當之情形。
二、另查被告嗣於96年 2月23日18時許，在彰化縣員林鎮員林公
    園之廁所處，以針筒注射方式，施用第一級毒品海洛因 1次
    等情，固經警採集其尿液檢體送檢驗結果，呈嗎啡陽性反應
    ，有尿液代號與真實姓名對照認證單及詮昕科技股份有限公
    司出具之濫用藥物尿液檢驗報告各 1紙在卷，堪認屬實。惟
    按學理上「包括一罪」概念中之「集合犯」之態樣，依一般
    社會通念，特定犯罪行為具有反覆實施之特性，立法者於制
    定刑罰法律之初，亦已認知該種行為類型之反覆性，而有意
    藉由法條中客觀構成要件之行為要素，涵括上開具有反覆實
    施特性之數個犯罪行為，仍僅接受一次刑法之評價為已足；
    然施用毒品犯罪，或為零星偶一之施用，或長期不間斷的反
    覆施用，均有其可能性，自難認立法者於制定刑罰法律之初
    ，已認知施用毒品行為必屬具反覆性之犯罪，且有意藉由法
    條中客觀構成要件之行為要素，涵括上開具有反覆實施特性
    之數個犯罪行為。況實務上最高法院歷來僅將專以觸犯該等
    法條之罪，為其日常生活之職業者之常業犯，認為其性質上
    屬多數行為之集合犯，在法律上將之擬制為一罪即學理上所
    稱之實質上一罪（最高法院92年台上字5115號、92年台上字
    第4959號、93年台上字第3609號、94年台上字第4567號判決
    意旨參照），而本次刑法修正既依據「刑罰公平原則」之考
    量，刪除有關連續犯之規定，並將含有連續犯性質之常業犯
    一併全數刪除（參見刑法修正草案總說明）。故修正刑法施
    行前之連續反覆多次施用毒品之行為，仍應依修正前刑法第
    56條之規定論以連續犯，而非以集合犯概念評價之。至於修
    正刑法施行後之多次施用毒品犯罪之行為，論以「集合犯」
    亦屬欠妥，應回歸一般刑法上行為單、複數之認定，而予論
    罪科刑為允當。是以被告上訴請求併將此部分犯行與本案合
    併審理，及原審檢察官亦將上揭犯罪事實移送併案審理，俱
    不能准許。此部分相關卷證（96年度毒偵字第1530號）應予
    退還，另為適法處理。綜上所述，本案被告上訴指摘原審判
    決不當為無理由，應予駁回。
據上論斷，應依刑事訴訟法第373條、第368條，判決如主文。
本案經檢察官甲○○到庭執行職務。
中　　華　　民　　國　　96　　年　　6 　　月　　12　　日
            刑事第三庭  審判長法　官  王  增  瑜
                              法　官  廖  柏  基
                              法　官  蔡  紹  良
上列正本證明與原本無異。
如不服本判決應於收受送達後十日內向本院提出上訴書狀，其未
敘述上訴之理由者並得於提起上訴後十日內向本院補提理由書（
均須按他造當事人之人數附繕本）。
                              書記官  江  丞  晏
中　　華　　民　　國　　96　　年　　6 　　月　　12　　日
